【裁判字號】    97,訴,4018
【裁判日期】    971222
【裁判案由】    毒品危害防制條例
【裁判全文】
臺灣臺中地方法院刑事判決              97年度訴字第4018號
公  訴  人  臺灣臺中地方法院檢察署檢察官
被      告  甲○○
                    現羈押於臺灣臺中看守所
指定辯護人  本院公設辯護人   賴忠杰
上列被告因毒品危害防制條例案件，經檢察官提起公訴（97年度
偵字第18340 號），本院判決如下：
    主    文
甲○○犯如附表一編號1 至編號5 所示之販賣第一級毒品罪，均
累犯，各處如附表一編號1 至編號5 所示之主刑及從刑；又犯如
附表一編號6 所示之販賣第二級毒品罪，累犯，處如附表一編號
6 所示之主刑及從刑。應執行有期徒刑拾捌年，扣案如附表二編
號1 所示之海洛因沒收銷燬之；如附表二編號2 至編號5 所示之
物，均沒收；犯罪所得新臺幣壹萬柒仟玖佰元沒收，如全部或一
部不能沒收時，以其財產抵償之。
    犯 罪 事 實
一、甲○○（綽號「阿財」）前因違反肅清煙毒條例案件，經法
    院判處有期徒刑3 年2 月確定；又因逃脫案件，經法院判處
    有期徒刑5 月確定，另因違反肅清煙毒條例等案件，經法院
    判處有期徒刑7 月、3 年7 月，定應執行有期徒刑4 年確定
    ，經接續執行，於民國86年12月24日假釋出監交付保護管束
    ，嗣因其於保護管束期間，違反槍砲彈藥刀械管制條例案件
    ，經法院判處有期徒刑1 年8 月；及違反毒品危害防制條例
    案件，經法院分別判處有期徒刑1 年、8 月，應執行有期徒
    刑1 年6 月確定，經撤銷假釋接續執行殘期3 年9 月3 日，
    於94年10月18日縮短刑期假釋出監，於95年2 月7 日保護管
    束期滿，未執行之刑，視為已執行完畢。詎仍不知悔改，明
    知毒品海洛因、甲基安非他命為毒品危害防制條例第2 條第
    2 項第1 款、第2 款所管制之第一級、第二級毒品，未經允
    許不得持有、販賣，竟分別為下列行為：
  (一)各基於販賣第一級毒品海洛因營利之犯意，以其所有000000
    0000號行動電話（遠傳電信股份有限公司所經營之電話）與
    施文聰所使用0000000000號行動電話聯絡，雙方約定交易海
    洛因之時間、地點、數量及金額後，分別於97年5 月間某日
    、同年6 月間某日及同年7 月20日某時，在位於臺中市○○
    路○ 段之天橋下，各以新臺幣（下同）1, 000元之代價，將
    所有之海洛因1 包，先後售予施文聰施用牟利3 次，得款3,
    000 元。
  (二)復分別基於販賣第一級毒品海洛因營利之犯意，以其所有00
    00000000號行動電話與楊子鋒（起訴書誤載楊子峰）所使用
    0000000000號行動電話聯絡，雙方約定交易海洛因之時間、
    地點、數量及金額後，分別於97年6 月13日某時及同年6 月
    15日某時，在位於臺中市○○路德安百貨公司對面某處，各
    以1,000 元之代價，將所有之海洛因1 包，先後售予楊子鋒
    施用牟利2 次，得款2,000 元。
  (三)再基於販賣第一級毒品海洛因營利之犯意，以其所有000000
    0000號行動電話與戴文冠所使用0000000000號行動電話聯絡
    ，雙方約定交易海洛因之時間、地點、數量及金額後，於97
    年6 月中旬某日（起訴書誤載為96年7 月間某日），在位於
    臺中市○○路憲兵隊旁某棟大樓樓下，以900 元之代價（約
    定售價1,000 元，但戴文冠僅交900 元，起訴書誤載為1,00
    0 元），將所有之海洛因1 包，售予戴文冠施用牟利1 次，
    得款900 元。
  (四)又各基於販賣第一級毒品海洛因營利之犯意，以其所有0000
    000000號行動電話與周俊雄所使用0000000000號行動電話聯
    絡，雙方約定交易海洛因之時間、地點、數量及金額後，自
    97年6 月25日某時起迄同年7 月3 日某時止，以每次間隔1
    至2 日之不等頻率，在位於臺中市○○路憲兵隊旁某棟大樓
    樓下，各以1,000 元之代價，將所有之海洛因1 包，先後售
    予周俊雄施用牟利5 次；及分別於97年6 月30日某時、同年
    7 月4 日某時，在相同地點，各以2,000 元之代價，將所有
    之海洛因1 包，先後售予周俊雄施用牟利2 次，共得款9,00
    0 元。
  (五)另基於販賣第一級毒品海洛因營利之犯意，以其所有000000
    0000號行動電話與曹毅成所使用0000000000號行動電話聯絡
    ，雙方約定交易海洛因之時間、地點、數量及金額後，於97
    年6 月底某日，在位於臺中市○○路憲兵隊旁之天橋下，以
    1,000 元之代價，將所有之海洛因1 包，售予曹毅成施用牟
    利1 次，得款1,000 元。
  (六)又基於販賣第二級毒品甲基安非他命營利之犯意，以其所有
    0000000000號行動電話與乙○○所使用0000000000號行動電
    話聯絡，雙方約定交易甲基安非他命之時間、地點、數量及
    金額後，於97年6 月7 日某時，在位於臺中市○○路憲兵隊
    旁之天橋下，以2,000 元之代價，將所有之甲基安非他命1
    包，售予乙○○施用牟利1 次，得款2,000 元。
二、嗣經警方於97年8 月3 日13時40分許，在臺中市○○路365
    巷內，將甲○○拘提到案，並當場在身上查獲其所有供販賣
    使用如附表二編號1 所示之海洛因8 包，合計淨重6.31公克
    （空包裝總重2.15公克）及其所有附表二編號5 所示之夾鏈
    袋8 只（供包裝附表二編號1 所示之海洛因使用）、其所有
    供己施用如附表三編號1 所示之甲基安非他命1 包（持有甲
    基安非他命部分，未據檢察官提起公訴），驗餘淨重0.8585
    公克（驗前淨重0.8601公克）、其所有附表三編號2 所示之
    現金10萬元後，隨即於同日14時5 分，帶同警方前往其位於
    臺中市○○路365 巷40號2 樓之居處搜索，並扣得其所有供
    販賣海洛因、甲基安非他命使用如附表二編號2 至編號4 所
    示之物，及不知真實姓名年籍，綽號「阿清」成年男子所有
    如附表三編號3 至編號5 所示之行動電話3 支。
三、案經臺中市警察局第二分局報告臺灣臺中地方法院檢察署檢
    察官偵查起訴。
    理    由
壹、程序方面：
一、按被告以外之人（包括證人、鑑定人、告訴人、被害人及共
    同被告等）於審判外之陳述，雖不符刑事訴訟法第159 條之
    1 至之4 等之規定，而經當事人於審判程序同意作為證據，
    法院審酌該言詞陳述或書面陳述作成時之情況，認為適當者
    ，亦得為證據；當事人、代理人或辯護人於法院調查證據時
    ，知有刑事訴訟法第159 條第1 項不得為證據之情形，而未
    於言詞辯論終結前聲明異議者，視為有前項之同意，同法第
    159 條之5 定有明文。立法意旨在於傳聞證據未經當事人之
    反對詰問予以核實，原則上先予排除。惟若當事人已放棄反
    對詰問權，於審判程序中表明同意該等傳聞證據可作為證據
    ；或於言詞辯論終結前未聲明異議，基於尊重當事人對傳聞
    證據之處分權，及證據資料愈豐富，愈有助於真實發見之理
    念，且強化言詞辯論主義，使訴訟程序得以順暢進行，上開
    傳聞證據亦均具有證據能力。本件證人即被告之女友曾陳來
    好（見97年度偵字第18340 號卷第18頁至第23頁）、施文聰
    （見97年度偵字第18340 號卷第27頁至第34頁）、曹毅成（
    見97年度偵字第18340 號卷第39頁至第46頁）、周俊雄（見
    97年度偵字第18340 號卷第62頁至第69頁）、戴文冠（見97
    年度偵字第18340 號卷第頁至第82頁）、楊子鋒（見97 年
    度偵字第18340 號卷第87頁至第93頁）分別於警詢中所為之
    陳述，其性質雖屬證人於審判外之陳述，而為傳聞證據，且
    查無符合刑事訴訟法第159 條之1 至之4 之情形，然渠等所
    為之上開警詢筆錄內容，業經本院審理時予以提示並告以要
    旨，並經檢察官、被告及辯護人表示意見。當事人已知上述
    警詢筆錄乃傳聞證據，且均未於言詞辯論終結前，對該警詢
    筆錄內容異議，依上開規定，已擬制同意其有證據能力，本
    院審酌上開筆錄作成時，並無人情施壓或干擾，亦無不當取
    供之情形，認為以之作為本案之證據亦屬適當，而有證據能
    力。
二、按刑事訴訟法並無檢察官於偵查中訊問證人時，應予被告詰
    問機會之規定，故證人於檢察官偵查中訊問時未經被告進行
    詰問，仍有證據能力（最高法院96年度台上字第2786號判決
    意旨參照）。且按被告以外之人於偵查中向檢察官所為之陳
    述，除顯有不可信之情況者外，得為證據，刑事訴訟法第15
    9 條之1 第2 項定有明文。證人楊子鋒（見97年度偵字第18
    340 號卷第186 頁至第187 頁）、曹毅成（見97年度偵字第
    18340 號卷第198 頁至第199 頁）、戴文冠（見97年度偵字
    第18340 號卷第211 頁至第212 頁）、施文聰（見97年度偵
    字第18340 號卷第223 頁至第224 頁）、乙○○（見97 年
    度偵字第18340 號卷第266 頁至第269 頁）、周俊雄（見97
    年度偵字第18340 號卷第280 頁至第283 頁）、曾陳來好（
    見97年度偵字第18340 號卷第291 頁至第295 頁）分別於偵
    查中所證述之內容，業據渠等具結擔保證詞之真實性，本院
    認渠等於偵查中之證述又無不法取供情形，渠等之證述具有
    任意性，是彼等於偵查中向檢察官所為之陳述，並無顯有不
    可信之情況，應具有證據能力。
三、次按被告以外之人於檢察事務官、司法警察官或司法警察調
    查中所為之陳述，與審判中不符時，其先前之陳述具有較可
    信之特別情況，且為證明犯罪事實存否所必要者，得為證據
    ，刑事訴訟法第159 條之2 定有明文。又司法警察並無命證
    人具結之權利，司法警察詢問證人，並未準用具結之相關規
    定，證人於警察機關前之虛偽陳述，亦無偽證刑責之追訴問
    題（刑法第168 條、刑事訴訟法第196 條之1 參照），是證
    人於司法警察調查中之陳述，並無具結問題，僅受上開傳聞
    法則之限制而已。因此，本案證人乙○○於警詢及偵查中已
    明確證述被告販賣甲基安非他命予其施用之犯行明確，於本
    院審理中則翻異前詞否認此事，是其於上開警詢（見97年度
    偵字第18 340號卷第256 頁至第264 頁）中之證述與本院審
    理時之證述（見本院卷第54頁反面至第57頁反面），已有前
    後陳述不一致符之情形存在，本院認其於上開警詢時（97年
    8 月3 日）之證述距離被告販賣甲基安非他命予證人乙○○
    之時間（97年6 月7 日）較近，證人當時記憶自較深刻，可
    立即反應所知，不致因時隔日久而遺忘案情，且較無來自被
    告在場之壓力，亦無為迴護被告而事後串謀之可能，且於製
    作上開警詢筆錄之過程中，員警並無任何強暴、脅迫、恐嚇
    、詐欺或其他不正方式訊問之情形，況且其上揭警詢之陳述
    與其嗣後於檢察官偵查時（見97年度偵字第18340 號卷第26
    6 頁至第269 頁）證述情節內容大致相同。是以證人乙○○
    於警詢時之陳述，確係出於任意性，未受其他外部情形之干
    擾，洵堪認定。綜上所述證人乙○○於警詢中陳述客觀上應
    具較可信之特別情況，且亦為證明犯罪事實存否所必要，故
    依上揭規定，證人何承學於警詢時之陳述得為證據，自具有
    證據能力。
四、卷附警方查獲被告所拍攝現場暨扣案物等照片32張（見97年
    度偵字第18340 號卷第149 頁至第164 頁），係人為操作、
    編輯上所為，與人之報告相同，是否忠實呈現尚有疑義，故
    為供述證據，而有傳聞法則之適用（參照陳浩然所譯『日本
    實用刑事證據法』第144 頁至第151 頁），且查無符合刑事
    訴訟法第159 條之1 至之4 之情形，但該照片業經本院審理
    時予以提示並告以要旨，並經檢察官、被告及辯護人表示意
    見。當事人已知上述照片乃係屬傳聞證據，均未於言詞辯論
    終結前，對該照片之內容異議，依刑事訴訟法第159 條之5
    第2項 之規定，已擬制同意其有證據能力，本院審酌上開照
    片之作成，並無偽造、變造之情形，認為以之作為本案之證
    據亦屬適當，而有證據能力。
五、按「法院或檢察官得囑託醫院、學校或其他相當之機關、團
    體為鑑定，或審查他人之鑑定，並準用第二百零三條至第二
    百零六條之一之規定；其須以言詞報告或說明時，得命實施
    鑑定或審查之人為之。第一百六十三條第一項、第一百六十
    六條至第一百六十七條之七、第二百零二條之規定，於前項
    由實施鑑定或審定之人為言詞報告或說明之情形準用之。」
    ，為刑事訴訟法第208 條所明定。本案卷附法務部調查局濫
    用藥物實驗室97年12月1 日調科壹字第09723043860 號鑑定
    書1 紙（見本院卷第73頁），係本院囑託法務部調查局對附
    表二編號1 所示之物，所為鑑定具有何種毒品成分，依上開
    規定應認具有證據能力。
貳、實體方面
一、上揭犯罪事實欄一(一)至(五)所載販賣海洛因之犯行，迭據被告
    甲○○分別於警詢、偵查中、本院審查檢察官聲請羈押被告
    時、本院準備程序及審理時坦承不諱，核與證人曾陳來好、
    施文聰、曹毅成、周俊雄、戴文冠、楊子鋒分別於警詢或偵
    查中所證述之情節相符，並有扣案之被告所有供販賣海洛因
    使用如附表二所示之物可佐，及拍攝現場暨扣案物等照片32
    張（見97年度偵字第18 340號卷第149 頁至第164 頁）、被
    告所使用0000 000000 行動電話監聽譯文7 份附卷可按。且
    附表二編號1 所示之毒品8 包，經本院送請鑑驗結果，確含
    第一級毒品海洛因成分，合計淨重6.31公克（空包裝總重2.
    15公克），有法務部調查局濫用藥物實驗室97年12月1日 調
    科壹字第097230 43860號鑑定書1 紙在卷（見本院卷第73頁
    ）可按。又依前揭犯罪事實欄一(一)至(五)所載，被告販賣海洛
    因予證人施文聰、楊子鋒、戴文冠、周俊雄、曹毅成等人施
    用14次牟利，總計得款15 ,900 元等節甚明。足證被告前開
    販賣海洛因之自白與事實相符，自得採為認定犯罪之依據。
二、訊據被告固坦承於前揭時、地，為警方查獲附表二、三所示
    之物等事實不諱，惟矢口否認有何販賣甲基安非他命予證人
    乙○○施用之犯行，辯稱：警方查獲的甲基安非他命是伊買
    來自己吸食，並沒有販賣給乙○○，伊不認識乙○○云云，
    惟查：
  (一)被告雖否認與證人乙○○相識之事實，然依證人乙○○於本
    院審理時所證述：伊與被告認識迄今約1 、2 年。伊與被告
    於6 月合資4 千元購買安非他命1 次，伊出2 千元。被告叫
    綽號「阿財」，現在才知道他叫甲○○。伊與被告在工廠認
    識，我們是前後期同事。伊於89年間曾因施用甲基安非他命
    去觀察戒勒過，最近在8 月間警方採集伊尿液檢驗結果有施
    用第二級毒品安非他命陽性反應等語（見本院卷第54頁反面
    至第55頁）以觀；及參酌被告曾確使用0000000000行動電話
    與證人乙○○所使用之0000000000行動電話，彼等於97年6
    月7 日下午4 時28分聯絡，而有下列對話：A （代表被告）
    ：喂。B （代表證人乙○○）：你在大里這邊嗎？A ：沒有
    。B ：你什麼時候會過來？A ：我現在在忙。B ：那你有過
    來打給我。A ：我現在追東西（毒品）。B ：我要拿錢給你
    。A ：那個沒有關係。B ：好一節，有監聽譯文紀錄1 紙在
    卷（見本院卷第61頁）可憑。綜上可知被告與證人乙○○曾
    經係工作上之伙夥，彼此相識有相當久之時間，並曾以電話
    聯絡，證人乙○○因染有施用甲基安非他命之毒癮，曾經法
    院裁定令入觀察勒戒處所，施用以觀察勒戒，且於今年8 月
    間經警方採集其尿液檢驗結果，呈甲基安非他命陽性反應等
    事實，灼然甚明，被告所辯：伊不認識證人乙○○云云，顯
    與事實不符，難認所辯為真實。
  (二)雖證人乙○○就被告是否販賣甲基安非他命予其施用之事實
    ，翻異前詞，於本院審理時證稱：「（問：這次你怎樣跟被
    告聯絡購買安非他命？）用電話，我先打給被告，被告說現
    在沒有地方買，如果要買的話可能1 次要買4 千元，所以我
    們各人要出2 千元，於是我打電話當天就拿2 千元給被告。
    」、「（問：你在當天何時拿2 千元給被告？）早上打電話
    ，中午在臺中市○○路與南京路憲兵隊旁的天橋下就拿錢給
    被告。」、「（問：你拿錢給被告，被告是否當場給你毒品
    ？）沒有，等1 、2 天。」、「（問：你怎麼拿到毒品？）
    等1 、2 天傍晚被告打電話給我說有拿到毒品，叫我過去臺
    中市○○路憲兵隊旁的天橋下拿。」、「（問：見面時被告
    拿出幾包安非他命？）1 包。」、「（問：你在警詢、偵訊
    都沒有提到和被告合資購買第2 級毒品甲基安非他命？）我
    們確實一起合資，我拿2 千元給被告，被告拿1 包毒品給我
    ，但警察與檢察官都沒有問我這一點。」云云（見本院卷第
    56 頁 至第57頁）。惟依其於警詢中陳稱：伊使用的電話為
    台灣大哥大，門號為0000000000，該電話的申辦人和使用人
    都是伊本人。警方在現場有查獲安非他命吸食器1 組。伊最
    近1 次在97年7 月31日上午7 時許，在臺中縣大里市○○路
    26巷1 號（伊房間後後的工作室）旁吸食安非他命毒品（應
    係甲基安非他命），伊將安非他命放置於燈泡加熱，隔水過
    濾後吸食。伊所施用的毒品，是以電話向綽號「阿財」的男
    子購買，我們相約在臺中縣復興路天橋附近的大樓騎樓下。
    伊與「阿財」都以電話聯絡，「阿財」的電話是0000000000
    。伊向「阿財」購買毒品時會先打電話給「阿財」，再與「
    阿財」約定時間、地點見面，「阿財」會當場先拿毒品給伊
    ，事後再約定時間地點交錢給「阿財」。警方所提示甲○○
    （男、47年4 月30日生、身分證統一編號：Ｚ000000000）的
    戶籍資料及刑事檔案照片的男子，就是綽號「阿財」本人。
    伊與甲○○是以前工作時認識的朋友，伊與甲○○沒有仇隙
    、糾紛。伊於97年6 月7 日以2 千元的價格，向甲○○購買
    1 次安非他命（應係甲基安非他命之誤）等語（見97年度偵
    字第18340 號卷第256 頁至第264 頁）甚詳。參以被告確曾
    於97年6 月7 日下午4 時28分使用0000000000行動電話與證
    人乙○○所使用之0000000000行動電話聯絡一節，有上述對
    話之內容，已詳如前述，足證人乙○○以電話與被告聯絡，
    雙方約定交易時地後，由被告將甲基安非他命交予證人乙○
    ○施用，證人乙○○交付2 千元買賣甲基安非他命價金之事
    實，應為實在，洵足採信。且證人乙○○為警方於97年8 月
    4 日查獲，經警方採集其尿液送驗結果，確呈甲基安非他命
    反應一節，亦據證人乙○○於本院審理證述（見本院卷第頁
    ）甚明，並有扣案證人乙○○所有供其施用毒品使用之安非
    他命吸食器1 組可佐。由此可知，證人乙○○曾因施用甲基
    安非他命而經觀察勒戒過，於被告查獲前施用甲基安非他命
    為警查獲，經警方採集其尿液送驗結果，證實證人乙○○確
    有施用甲基安非他命之犯行，足證其確有施用甲基安非他命
    之毒癮，而有向被告購買本案甲基安非他命之事情無訛，故
    證人乙○○於警詢之陳述具有特別之可信性，亦為證明被告
    販賣甲基安非他命予證人乙○○施用牟利之必要證據。
  (三)又依證人乙○○於偵查中證稱：伊有施用安非他命。伊吸食
    安非他命（應係甲基安非他命之誤）的來源，是跟綽號「阿
    財」的成年男子購買的，伊跟綽號「阿財」購買1 次2 千元
    的安非他命。伊於97年6 月間，在臺中市○○路憲兵隊旁陸
    橋下，向綽號「阿財」的成年男子購買2 千元的安非他命。
    伊於97年6 月底所施用的安非他命是向「阿財」購買的。伊
    用0000000000行動電話打給「阿財」的手機聯絡購買安非他
    命。「（問：為何知道可以向綽號「阿財」的成年男子購買
    安非他命？）因為「阿財」是伊以前同事，伊在路上遇到他
    ，他向伊兜售。」。「阿財」都稱伊為「張仔」，伊也向「
    阿財」自稱「張仔」。「（問：『提示97年6 月7 日下午4
    時28分通訊監察譯文』這是否你撥打給「阿財」的電話？）
    是。當天伊打電話給「阿財」購買2 千元的安非他命，他在
    臺中市○○路憲兵隊的陸橋下將安非他命賣給伊。」、「（
    問：『提示97年8 月4 日上午9 時警方所製作照片6 張，綽
    號「阿財」的成年男子有可能在裡面，有可能不在裡面不要
    用猜』誰是賣你安非他命的綽號「阿財」的成年男子？）伊
    確定編號5 的男子（即甲○○）就是賣伊安非他命，綽號「
    阿財」的成年男子，照片看得清楚。」。伊與「阿財」沒有
    仇恨，並未誣陷「阿財」等語（見97年度偵字第18340 號卷
    第267 頁至第268 頁）以觀。證人乙○○於警詢及偵查中因
    被告未在場，較無利害關係及人情壓力之考量，彼時之證述
    顯係出於自由意識所為，且距離案發時間較接近，記憶較清
    晰，故其證述應相較本院審理中所言可信。加以證人乙○○
    與被告間並無故舊恩仇存在，若非被告有上述犯行，證人乙
    ○○自無設詞構陷被告之理由！是以，證人乙○○於警詢及
    偵查中之證述，應與事實相符，應堪採信。且被告販賣甲基
    安非他命予證人乙○○施用1 次牟利，得款2 千元一節，亦
    堪認定。
  (四)此外，復有被告所有供販賣甲基安非他命使用如扣附表二編
    號2 至編號4 所示之物可稽，及拍攝現場暨扣案物等照片32
    張（見97年度偵字第18340 號卷第149 頁至第164 頁）附卷
    可按。綜上所述，足認被告確有販賣甲基安非他命予證人乙
    ○○施用之事實無訛，被告所辯與現有事證不符，顯係卸責
    之詞，殊無可採，此部分事證明確，其犯行堪以認定。
三、持有海洛因、甲基安非他命之原因，或係為供一己施用、或
    為受他人寄藏、抑或基於出售營利之意圖而販入，其原因尚
    屬不一，然販賣海洛因、甲基安非他命係屬違法行為，非可
    公然為之，不論是夾鏈袋包裝或紙包之海洛因、甲基安非他
    命，均可任意分裝增減其分量，而每次買賣之價量，亦隨時
    依雙方關係之深淺、當時之資力、需求程度及對行情之認知
    等因素機動調整，販賣之利得，除經坦承犯行，或價量俱臻
    明確外，委難查得實情，然一般民眾普遍認知海洛因等毒品
    之非法交易，司法機關一向查緝甚嚴，且刑罰極重並不寬貸
    ，衡諸常理，倘非有利可圖，絕無甘冒被嚴查重罰之理。從
    而，被告販賣海洛因予證人施文聰、楊子鋒、戴文冠、周俊
    雄、曹毅成等人施用，及販賣甲基安非他命予乙○○施用，
    均獲有利得一節，應堪認定，洵堪採信。
四、核被告甲○○就犯罪事實欄一(一)至(五)所載之犯行，均係犯毒
    品危害防制條例第4 條第1 項之販賣第一級毒品罪；就犯罪
    事實欄一(六)所載之犯行，係犯毒品危害防制條例第4 條第2
    項之販賣第二級毒品罪。被告持有海洛因、甲基安非他命之
    低度行為，分別為其販賣海洛因、甲基安非他命之高度行為
    所吸收，不另論罪。被告所為14次販賣第一級毒品罪及1 次
    販賣第二級毒品罪，犯意各別，應分論併罰之。被告曾因違
    反肅清煙毒品條例案件，經法院判處有期徒刑3 年2 月確定
    ，又因逃脫案件，經法院判處有期徒刑5 月確定，另因違反
    肅清煙毒條例等案件，經法院判處有期徒刑7 月、3 年7 月
    ，定應執行有期徒刑4 年確定，經接續執行，於86年12月24
    日假釋出監交付保護管束，嗣因其於保護管束期間，違反槍
    砲彈藥刀械管制條例案件，經法院判處有期徒刑1 年8 月；
    及違反毒品危害防制條例案件，經法院分別判處有期徒刑1
    年、8 月，應執行有期徒刑1 年6 月確定，經撤銷假釋接續
    執行殘期3 年9 月3 日，於94年10月18日縮短刑期假釋出監
    ，於95年2 月7 日保護管束期滿，未執行之刑，視為已執行
    完畢，有臺灣高等法院被告前案紀錄表在卷可稽。被告於5
    年內故意再犯本案有期徒刑以上開15罪，皆為累犯，均應依
    刑法第47條第1 項之規定加重其刑（惟因被告所犯販賣第一
    級毒品罪，其法定本刑為死刑或無期徒刑部分；及所犯販賣
    第二級毒品罪，其法定本刑為無期徒刑部分，依法均不得加
    重）。按刑之量定，為求個案裁判之妥當性，法律固賦予法
    院裁量權，但此項裁量權之行使，除應依刑法第57條規定，
    審酌行為人及其行為等一切情狀，為整體之評價，並應顧及
    比例原則與平等原則，使罪刑均衡，輕重得宜，以契合社會
    之法律感情。又刑法第59條規定犯罪之情狀可憫恕者，得酌
    量減輕其刑，其所謂「犯罪之情狀」，與同法第57條規定科
    刑時應審酌之一切情狀，並非有截然不同之領域，於裁判上
    酌減其刑時，應就犯罪一切情狀（包括第57條所列舉之10款
    事項），予以全盤考量，審酌其犯罪有無可憫恕之事由（即
    有無特殊之原因與環境，在客觀上足以引起一般同情，以及
    宣告法定低度刑，是否猶嫌過重等等），以為判斷。本院審
    酌被告販賣第一級毒品罪之法定刑為「死刑或無期徒刑；處
    無期徒刑者，得併科新臺幣一千萬元以下罰金」；及販賣第
    二級毒品罪之法定刑為「無期徒刑或七年以上有期徒刑，得
    併科新臺幣七百萬元以下罰金」，然同為販賣第一、二級毒
    品之人，其原因動機不一，犯罪情節未必盡相同，或有大盤
    毒梟者，亦有中、小盤之分，甚或僅止於吸毒者友儕間為求
    互通有無之有償轉讓者亦有之，其販賣行為所造成危害社會
    之程度自屬有異，法律科處此類犯罪，所設之法定最低本刑
    卻同為「無期徒刑，得併科新臺幣一千萬元以下罰金」、「
    七年以上有期徒刑，得併科新臺幣七百萬元以下罰金」，不
    可謂不重，於此情形，倘依其情狀處以有期徒刑，即足以懲
    儆，並可達防衛社會之目的者，自非不可依客觀之犯行與主
    觀之惡性二者加以考量其情狀是否有可憫恕之處，適用刑法
    第59條之規定酌量減輕其刑，期使個案裁判之量刑能斟酌至
    當，符合比例原則。故本院認被告15次犯行之情狀顯可憫恕
    ，各爰依刑法第59條之規定減輕其刑，並依法先加後減之。
    爰審酌被告有上述前科紀錄，素行不良，曾因施用毒品，經
    法院判刑執行，當知毒品戕害之嚴重性，竟為圖私利販賣毒
    品，對社會有相當之危害，惟念其於犯後坦承販賣海洛因之
    犯行，犯後態度尚可，否認販賣甲基安非他命之犯行，犯罪
    後態度不佳等一切情狀，分別量處如附表一所示之刑，並定
    如主文所示應執行之刑，以資懲儆。至於檢察官雖認被告犯
    罪後態度欠佳，具體求處無期徒刑及刑前強制工作，惟本院
    認被告販售之毒品數量及販賣對象不多、販賣海洛因及甲基
    安非他命次數共計15次、販售所得金額為17,900元尚非鉅額
    等情狀，以量處如主文所示之刑為適當，並無諭知強制工作
    之必要，公訴人之上開求刑，嫌稍過重，併此敘明。
五、按毒品危害防制條例第18條第1 項規定，得諭知沒收並銷燬
    之者，以查獲之毒品及專供製造或施用毒品之器具為限，並
    不及於毒品之外包裝。而毒品外包裝既係用於包裹毒品，防
    其裸露、潮濕，便於攜帶販賣，亦係供販賣毒品所用之物，
    如屬犯人所有者，應依毒品危害防制條例第19條第1 項之規
    定宣告沒收之，方屬適法（最高法院95年度台上字第4313號
    、96年度台上字第2569號判決可資參照）。本案扣案之附表
    二編號1 所示之海洛因8 包，經檢驗結果確含有海洛因成分
    ，業詳如前述，該海洛因應依毒品危害防制條例第18條第1
    項前段規定，諭知沒收銷燬之，但附表二編號1 所示之海洛
    因8 包，均係以夾鏈袋包裝，其經拆封後秤得驗後海洛因合
    計淨重6.31公克、空包裝總重2.15公克，既可與毒品分別秤
    重，自屬可與海洛因分離，則上開即附表二編號5 所示之夾
    鏈袋8 只，均屬被告所有，自應依毒品危害防制條例第19條
    第1 項規定諭知沒收。而送鑑驗耗損部分即無庸再諭知沒收
    銷燬。另扣案如附表二編號2 至編號4 所示之物（其中附表
    二編號4 所示之0000000000號行動電話之SIM 卡，係屬申辦
    人所有，有遠傳電信股份有限公司97年4 月10日遠傳（企營
    ）字第09710300937 號函在卷可稽），係被告所有分別供其
    犯本案販賣海洛因、甲基安非他命所用之物，業據被告供明
    在卷，應依毒品危害防制條例第19條第1 項之規定，宣告沒
    收之。未扣案之被告犯本案販賣海洛因、甲基安非他命所得
    之款項，共計17,900元，應依毒品危害防制條例第19條第1
    項之規定，宣告沒收之，如全部或一部不能沒收時，以其財
    產抵償之。
六、又刑罰法令關於沒收之規定，可分為職權沒收及義務沒收，
    職權沒收係指法律規定與犯人及犯罪有關之某種物品得為沒
    收時，法院於宣告主刑時，得依職權斟酌決定之，學理上稱
    為「相對沒收」，例如刑法第38條第3 項規定：「第1 項第
    2 款（供犯罪所用或供犯罪預備之物）、第3 款（因犯罪所
    得之物）之物，以屬於犯人者為限，得沒收之」，即對於犯
    人所有供犯罪所用、供犯罪預備或因犯罪所得之物，沒收與
    否，授權法院依職權便宜行事；而義務沒收則係指法律規定
    與犯人及犯罪有關之某種物品應予沒收時，法院即有義務依
    法宣告沒收，學理上稱為「絕對沒收」，例如刑法第38條第
    2 項規定：「違禁物不問屬於犯人與否，沒收之」，刑法第
    219 條規定：「偽造之印章、印文或署押，不問屬於犯人與
    否，沒收之」，毒品危害防制條例第18條第1 項規定：「查
    獲之毒品及專供製造或施用毒品之器具，不問屬於犯人與否
    ，均沒收銷燬之」、第19條第1 項規定：「犯第4 條至第9
    條、第12條、第13條或第14條第1 項、第2 項之罪，其供犯
    罪所用或因犯罪所得之財物，均沒收之」皆屬之；遇有上述
    情形，有主刑存在，不問檢察官有無聲請，法院即有義務依
    法宣告沒收，毫無斟酌之餘地。復按刑罰之執行，對人民人
    身及財產之侵害甚鉅，故刑罰應止於犯人一身為基本原則，
    然法律特別規定：「不問屬於犯人與否，沒收之」或「不問
    屬於犯人與否，均沒收銷燬之」者，則以違禁物及與犯罪有
    關之某種物品（例如刑法第219 條規定偽造之印章、印文、
    署押），因於社會公安較具危險性，或為防止犯人反覆為不
    法之利用，為免貽害社會及防止再犯而為特別之規定，此乃
    刑止一身原則之例外，然屬於義務沒收之法律若未特別規定
    ：「不問屬於犯人與否，沒收之」者，例如上述毒品危害防
    制條例第19條第1 項規定：「其供犯罪所用或因犯罪所得之
    財物，均沒收之」，既有意省略「不問屬於犯人與否，沒收
    之」之要件，基於刑止一身之原則及參照刑法第38條第3 項
    前段規定之立法精神，應認「以屬於犯人者為限」，始得宣
    告沒收，即供犯罪所用或因犯罪所得之財物若非犯人所有，
    或已非犯人所有（例如犯人已將之轉讓他人，而受讓人未具
    共犯身分），即無予以宣告沒收之餘地（最高法院93年度台
    上字第3263號判決可資參）。故扣案附表三編號3 至5 所示
    之行動電話3 支，係被告向綽號「阿清」之成年男子所借用
    ，非屬被告所有，且無證據證明係供本案犯罪所用之物，依
    法自不得宣告沒收。另扣案附表三編號2 所示之現金10萬元
    ，係被告向其大姊借款購車使用，並無證據證明係供被告犯
    本案所用或所得之物，依法自不得宣告沒收，附此敘明。
七、按刑法第38條規定之沒收，為從刑之一種，具有刑罰及保安
    處分之性質，且與主刑有從屬關係，依主從不可分原則，應
    於裁判時附隨於主刑而宣告，故該條第1 項第1 款至第3 款
    規定之沒收物，須與犯罪有直接關係並於犯罪事實中有具體
    之記載，始能於判決主文宣示沒收，然該條第2 項規定同條
    第1 項第1 款之違禁物，不問屬於犯人與否沒收之，第40條
    但書復規定違禁物得單獨宣告沒收，則與該犯罪無直接關係
    而於犯罪事實中未具體記載之違禁物，應由檢察官另行聲請
    單獨沒收；惟該與被告犯罪無直接關係之違禁物，檢察官於
    起訴書內已敘明應依法沒收者，應認檢察官已聲請沒收，為
    避免司法資源之浪費，仍得於判決時併宣告沒收；毒品危害
    防制條例第18條第1 項前段規定：「查獲之毒品及專供製造
    或施用毒品之器具，不問屬於犯人與否沒收之」，此項規定
    係刑法第38條之特別規定，仍有上開原則之適用（最高法院
    91年度台非字第67號判決可資參照）。扣案附表三編號1 所
    示之甲基安非他命1 包，經行政院衛生署草屯療養院鑑定結
    果，檢出甲基安非他命成分，驗餘淨重0.8585公克，有該院
    鑑定書1 紙在卷（見本院審理卷第50頁）可稽，雖屬被告所
    有之物，但因無證據證明係供其犯本案販賣甲基安非他命所
    用之物，與其所犯販賣甲基安非他命之犯行無關，無從附麗
    於主刑諭知沒收，本院依法自不得併予宣告沒收，並此敘明
    。
八、至於被告持有附表三編號1 所示甲基安非他命1 包之行為，
    是否另涉有持有第二級毒品罪嫌，因未據檢察官提起公訴，
    且與本案無實質上一罪之關係，本院依法自不得併予審理，
    自應檢察官另行偵辦，附此敘明。
據上論斷，應依刑事訴訟法第299 條第1 項前段，毒品危害防制
條例第4 條第1 項、第2 項、第18條第1 項前段、第19條第1 項
，刑法第11條、第47條第1 項、第59條、第51條第5 款，判決如
主文。
本案經檢察官丙○○到庭執行職務。
中    華    民    國    97    年    12    月    22    日
          刑事第九庭    審判長  法  官  施慶鴻
                                法  官  何世全
                                法  官  楊萬益
以上正本證明與原本無異。
如不服本判決應於收受判決後10日內向本院提出上訴書狀，並應
敘述具體理由；其未敘述上訴理由者，應於上訴期間屆滿後20日
內向本院補提理由書（均須按他造當事人之人數附繕本）「切勿
逕送上級法院」。
                                書記官  譚系媛
中    華    民    國    97    年    12    月    22    日
附錄本案論罪科刑法條全文：
毒品危害防制條例第四條
製造、運輸、販賣第一級毒品者，處死刑或無期徒刑；處無期徒
刑者，得併科新臺幣一千萬元以下罰金。
製造、運輸、販賣第二級毒品者，處無期徒刑或七年以上有期徒
刑，得併科新臺幣七百萬元以下罰金。
製造、運輸、販賣第三級毒品者，處五年以上有期徒刑，得併科
新臺幣五百萬元以下罰金。
製造、運輸、販賣專供製造或施用毒品之器具者，處一年以上七
年以下有期徒刑，得併科新臺幣一百萬元以下罰金。
前四項之未遂犯罰之。
 附表一
┌──┬──────┬────────────────────────┐
│編號│  犯罪事實  │          主        文        欄                │
├──┼──────┼────────────────────────┤
│ 1  │如犯罪事實欄│甲○○販賣第一級毒品，累犯，處有期徒刑拾陸年。扣│
│    │一(一)所示。  │案如附表二編號1 所示之海洛因沒收銷燬之；如附表二│
│    │            │編號2 至編號5 所示之物，均沒收；犯罪所得新臺幣壹│
│    │            │仟元沒收，如全部或一部不能沒收時，以其財產抵償之│
│    │            │。又販賣第一級毒品，累犯，處有期徒刑拾陸年。扣案│
│    │            │如附表二編號1 所示之海洛因沒收銷燬之；如附表二編│
│    │            │號2 至編號5 所示之物，均沒收；犯罪所得新臺幣壹仟│
│    │            │元沒收，如全部或一部不能沒收時，以其財產抵償之。│
│    │            │又販賣第一級毒品，累犯，處有期徒刑拾陸年。扣案如│
│    │            │附表二編號1 所示之海洛因沒收銷燬之；如附表二編號│
│    │            │2 至編號5 所示之物，均沒收；犯罪所得新臺幣壹仟元│
│    │            │沒收，如全部或一部不能沒收時，以其財產抵償之。  │
├──┼──────┼────────────────────────┤
│ 2  │如犯罪事實欄│甲○○販賣第一級毒品，累犯，處有期徒刑拾陸年。扣│
│    │一(二)所示。  │案如附表二編號1 所示之海洛因沒收銷燬之；如附表二│
│    │            │編號2 至編號5 所示之物，均沒收；犯罪所得新臺幣壹│
│    │            │仟元沒收，如全部或一部不能沒收時，以其財產抵償之│
│    │            │。又販賣第一級毒品，累犯，處有期徒刑拾陸年。扣案│
│    │            │如附表二編號1 所示之海洛因沒收銷燬之；如附表二編│
│    │            │號2 至編號5 所示之物，均沒收；犯罪所得新臺幣壹仟│
│    │            │元沒收，如全部或一部不能沒收時，以其財產抵償之。│
├──┼──────┼────────────────────────┤
│ 3  │如犯罪事實欄│甲○○販賣第一級毒品，累犯，處有期徒刑拾陸年。扣│
│    │一(三)所示。  │案如附表二編號1 所示之海洛因沒收銷燬之；如附表二│
│    │            │編號2 至編號5 所示之物，均沒收；犯罪所得新臺幣玖│
│    │            │佰元沒收，如全部或一部不能沒收時，以其財產抵償之│
│    │            │。                                              │
├──┼──────┼────────────────────────┤
│ 4  │如犯罪事實欄│甲○○販賣第一級毒品，累犯，處有期徒刑拾陸年。扣│
│    │一(四)所示。  │案如附表二編號1 所示之海洛因沒收銷燬之；如附表二│
│    │            │編號2 至編號5 所示之物，均沒收；犯罪所得新臺幣壹│
│    │            │仟元沒收，如全部或一部不能沒收時，以其財產抵償之│
│    │            │。又販賣第一級毒品，累犯，處有期徒刑拾陸年。扣案│
│    │            │如附表二編號1 所示之海洛因沒收銷燬之；如附表二編│
│    │            │號2 至編號5 所示之物，均沒收；犯罪所得新臺幣壹仟│
│    │            │元沒收，如全部或一部不能沒收時，以其財產抵償之。│
│    │            │又販賣第一級毒品，累犯，處有期徒刑拾陸年。扣案如│
│    │            │附表二編號1 所示之海洛因沒收銷燬之；如附表二編號│
│    │            │2至 編號5 所示之物，均沒收；犯罪所得新臺幣壹仟元│
│    │            │沒收，如全部或一部不能沒收時，以其財產抵償之。又│
│    │            │販賣第一級毒品，累犯，處有期徒刑拾陸年。扣案如附│
│    │            │表二編號1 所示之海洛因沒收銷燬之；如附表二編號2 │
│    │            │至編號5 所示之物，均沒收；犯罪所得新臺幣壹仟元沒│
│    │            │收，如全部或一部不能沒收時，以其財產抵償之。又販│
│    │            │賣第一級毒品，累犯，處有期徒刑拾陸年。扣案如附表│
│    │            │二編號1 所示之海洛因沒收銷燬之；如附表二編號2 至│
│    │            │編號5 所示之物，均沒收；犯罪所得新臺幣壹仟元沒收│
│    │            │，如全部或一部不能沒收時，以其財產抵償之。又販賣│
│    │            │第一級毒品，累犯，處有期徒刑拾陸年。扣案如附表二│
│    │            │編號1 所示之海洛因沒收銷燬之；如附表二編號2 至編│
│    │            │號5 所示之物，均沒收；犯罪所得新臺幣貳仟元沒收，│
│    │            │如全部或一部不能沒收時，以其財產抵償之。又販賣第│
│    │            │一級毒品，累犯，處有期徒刑拾陸年。扣案如附表二編│
│    │            │號1 所示之海洛因沒收銷燬之；如附表二編號2 至編號│
│    │            │5 所示之物，均沒收；犯罪所得新臺幣貳仟元沒收，如│
│    │            │全部或一部不能沒收時，以其財產抵償之。          │
├──┼──────┼────────────────────────┤
│ 5  │如犯罪事實欄│甲○○販賣第一級毒品，累犯，處有期徒刑拾陸年。扣│
│    │一(五)所示。  │案如附表二編號1 所示之海洛因沒收銷燬之；如附表二│
│    │            │編號2 至編號5 所示之物，均沒收；犯罪所得新臺幣壹│
│    │            │仟元沒收，如全部或一部不能沒收時，以其財產抵償之│
│    │            │。                                              │
├──┼──────┼────────────────────────┤
│ 6  │如犯罪事實欄│甲○○販賣第二級毒品，累犯，處有期徒刑肆年。扣案│
│    │一(六)所示。  │如附表二編號2 至編號4 所示之物，均沒收；犯罪所得│
│    │            │新臺幣貳仟元沒收，如全部或一部不能沒收時，以其財│
│    │            │產抵償之。                                      │
└──┴──────┴────────────────────────┘
 附表二
┌─┬─────────┬───┬────┬───────┐
│編│扣 押 物 品 名 稱 │數  量│所 有 人│ 備        註 │
│號│                  │      │        │              │
├─┼─────────┼───┼────┼───────┤
│1 │海洛因            │8包   │甲○○  │合計淨重6.31公│
│  │                  │      │        │克（空包裝總重│
│  │                  │      │        │2.15公克）    │
├─┼─────────┼───┼────┼───────┤
│2 │小型磅秤          │1台   │甲○○  │              │
├─┼─────────┼───┼────┼───────┤
│3 │夾鏈袋            │2包   │甲○○  │              │
├─┼─────────┼───┼────┼───────┤
│4 │IRD 牌行動電話手機│1支   │甲○○  │              │
│  │（含門號0000000000│      │        │              │
│  │號行動電話SIM 卡1 │      │        │              │
│  │張，係遠傳電信股份│      │        │              │
│  │有限公司所經營）  │      │        │              │
├─┼─────────┼───┼────┼───────┤
│5 │夾鏈袋            │8只   │甲○○  │包裝附表二編號│
│  │                  │      │        │1 所示之海洛因│
│  │                  │      │        │使用。        │
└─┴─────────┴───┴────┴───────┘
 附表三
┌─┬─────────┬───┬────┬───────┐
│編│扣 押 物 品 名 稱 │數  量│所 有 人│ 備        註 │
│號│                  │      │        │              │
├─┼─────────┼───┼────┼───────┤
│1 │甲基安非他命      │1包   │甲○○  │驗前淨重0.8601│
│  │                  │      │        │公克、驗餘淨重│
│  │                  │      │        │0.8585公克。  │
├─┼─────────┼───┼────┼───────┤
│2 │現金新臺幣10萬元  │      │甲○○  │              │
│  │                  │      │        │              │
├─┼─────────┼───┼────┼───────┤
│3 │BENQ牌行動電話手機│1支   │綽號「阿│              │
│  │（含門號0000000000│      │清」    │              │
│  │號行動電話SIM 卡1 │      │        │              │
│  │張）              │      │        │              │
├─┼─────────┼───┼────┼───────┤
│4 │OKWAP 牌行動電話手│1支   │同上    │              │
│  │機（含門號00000000│      │        │              │
│  │93號行動電話SIM 卡│      │        │              │
│  │1張）             │      │        │              │
├─┼─────────┼───┼────┼───────┤
│5 │MOTOROLA牌行動電話│1支   │同上    │              │
│  │手機（含門號092551│      │        │              │
│  │6441號行動電話SIM │      │        │              │
│  │卡1 張）          │      │        │              │
└─┴─────────┴───┴────┴───────┘


司法院資訊處製作；財團法人民間司法改革基金會備份。
